臺灣高等法院刑事判決　　　　　　　 100年度交上易字第33號
上　訴　人　臺灣板橋地方法院檢察署檢察官
被　　　告　江支洋
上列上訴人因被告公共危險案件，不服臺灣板橋地方法院99年度
交易字第848號，中華民國99年11月18第一審判決（起訴案號：
臺灣板橋地方法院檢察署99年度撤緩偵字第308號），提起上訴
，本院判決如下：
    主  文
上訴駁回。
    理  由
一、聲請簡易判決處刑意旨略以：被告江支洋於民國99年2 月19
    日19時許，在臺北縣林口鄉某友人住處飲用酒類後，已達不
    能安全駕駛動力交通工具之程度，竟仍於同日20時許，駕駛
    車牌號碼DE－1485號自用小客車上路，欲前往臺北縣林口鄉
    ○○路附近。嗣於同日20時30分許，行經臺北縣林口鄉○○
    路168 號前時，因酒後意識不清，不慎與郭文信所駕駛之93
    39－PD號自用小客車發生擦撞( 無人傷亡) ，員警據報後前
    往處理，經對江支洋施以呼氣酒精濃度測試，結果測得其呼
    氣中酒精濃度為每公升0.69毫克，因而查獲。因認被告涉犯
    係犯刑法第185 條之3 之公共危險罪嫌等語。
二、按起訴之程序違背規定者，應諭知不受理之判決，並得不經
    言詞辯論為之，刑事訴訟法第303條第1款、第307條定有明
    文。次按檢察官為緩起訴處分者，得命被告於一定期間內遵
    守或履行刑事訴訟法第253條之2第1項各款所定事項，被告
    於緩起訴期間內，有違背上開各款之應遵守或履行事項者，
    檢察官得依職權撤銷原處分，繼續偵查或起訴；又檢察官依
    同法第253條之3規定撤銷緩起訴者，應製作處分書敘述其處
    分之理由，並應以正本送達於告訴人、告發人、被告及辯護
    人，被告接受撤銷緩起訴處分書後，得於7日內以書狀敘述
    不服之理由，經原檢察官向直接上級法院檢察署檢察長或檢
    察總長聲請再議，同法第253條之2第1項、第253條之3第1項
    第3款、第255條第1項前段、第2項前段、第256條之1第1項
    規定綦詳。準此以觀，被告經檢察官為緩起訴處分確定者，
    於緩起訴期間內，檢察官固得依職權撤銷原處分，繼續偵查
    或起訴，惟檢察官必須為緩起訴撤銷之處分，並將撤銷處分
    書送達被告，被告得對此撤銷處分聲請再議，在撤銷原緩起
    訴處分未確定前，檢察官尚不得對同一事實再行起訴或聲請
    以簡易判決處刑，使撤銷緩起訴處分程序及被告得聲請再議
    之規定形同具文，是如檢察官未於緩起訴期間內踐行上揭法
    定之撤銷緩起訴處分程序，或於撤銷緩起訴之處分未確定前
    逕行起訴或聲請以簡易判決處刑，其起訴程序應屬違背規定
    ，依刑事訴訟法第303條第1款規定，應諭知公訴不受理之判
    決。
三、經查，被告所涉上開公共危險犯行，前經臺灣板橋地方法院
    檢察署檢察官於99年3月2日以99年度速偵字第1354號為緩起
    訴處分確定，而被告於緩起訴期間內，因有違反刑事訴訟法
    第253條之2第1項第4款之應履行事項之情形，復經同署檢察
    官於99年8月24日以99年度撤緩字第330號為撤銷緩起訴之處
    分，並於99年9月28日以99年度撤緩偵字第308 號聲請以簡
    易判決處刑等情節，業經原審核閱相關案卷無訛。惟被告上
    開99年度撤緩字第330號為撤銷緩起訴處分書，經向被告所
    居住之臺北縣林口鄉○○○路150號住處送達，因無人收領
    而寄存於臺北縣政府警察局新莊分局林口分駐所，嗣經被告
    於99年9月20前往領取收迄，有臺灣板橋地方法院檢察署送
    達證書、上開警局文書寄存登記簿各1紙在卷可憑。則依99
    年9月20日被告收領上開文書之翌日起算7日之再議期間，並
    依檢察機關訴訟當事人在途期間標準之規定加計2日之在途
    期間，上開撤銷緩起訴之處分應於99年9月29日始確定。惟
    本件檢察官竟在撤銷緩起訴處分確定前之99年9月28日即對
    被告犯行聲請以簡易判決處刑，參諸首開說明，自有違法定
    程序，其起訴程序違背規定，且其瑕疵無從補正治癒，原審
    法院因以本件公訴人於撤銷緩起訴處分未確定前，對被告首
    開犯嫌提起公訴，違背刑事訴訟法第253條之3第1項第3款、
    第256條之1第1項等規定，認應不經言詞辯論，而諭知公訴
    不受理之判決，於法核無不合。
四、檢察官上訴意旨略以：(一)按檢察官所為處分，例如緩起訴處
    分、撤銷緩起訴處分與起訴、不起訴處分等，均祇須對外表
    示即屬有效，最高法院89年度台上字第1581號判決、94年度
    台非字第215號判決意旨可資參照。次按緩起訴處分確定，
    被告於緩起訴期間內，違背第253條之2第1項各款之應遵守
    或履行事項者，檢察官得依職權撤銷原處分，繼續偵查或起
    訴，為刑事訴訟法第253條之3第1項第3款所明定；又撤銷原
    緩起訴處分，僅須於緩起訴處分期間屆滿前為撤銷緩起訴處
    分並經公告而生效即可，無須於期間屆滿前，該撤銷緩起訴
    處分達確定之程度，法務部94年3月2日法檢字第0940800722
    號函意旨可資參照。(二)本件被告江支洋之緩起訴處分，既經
    本署檢察官於緩起訴期間屆滿前為撤銷緩起訴之處分，且該
    撤銷緩起訴之處分應於緩起訴期間內之99年8月24日即對外
    公告生效，此有被告全國刑案資料查註表在卷可稽，是該緩
    起訴處分尚未發生實質之確定力。而被告收受撤銷緩起訴處
    分書之時間，對檢察官之撤銷緩起訴處分效力本不生影響，
    若其於緩起訴處分期間屆滿後，始收受撤銷緩起訴處分書而
    提起再議，縱經臺灣高等法院檢察署檢察長認有理由而撤銷
    原處分，亦僅回溯之不生該遭撤銷之處分之效力而已。又退
    萬步言，本件縱係採於緩起訴期間屆滿前應合法送達被告之
    見解，本件係於99年9月20日即緩起訴期間內合法送達被告
    ，質言之，自該時起亦應生撤銷緩起訴處分效力，原審未見
    於此，而認應加計7日再議期間及2日法定在途期間，認應於
    99年9月29日始生撤銷緩起訴處分之效力，顯係將撤銷緩起
    訴之處分生效與確定混為一談。況該2日之在途期間，僅係
    被告依法提起再議後，檢察署審酌其再議是否已逾越再議期
    間之規定，並非緩起訴處分確定時點，原審見解顯有違誤之
    處云云。
五、經查：緩起訴處分確定後，有拘束檢察官之效力，檢察官於
    緩起訴期間內對於同一被告之同一案件，除有合於刑事訴訟
    法第253條之3之情形，並撤銷原處分外，不得繼續偵查或起
    訴；緩起訴期間屆滿而緩起訴處分未經撤銷者，非有刑事訴
    訟法第260條所定事由，不得再行起訴。又刑事訴訟法第255
    條第1項、第2項規定撤銷緩起訴處分，應製作處分書，敘述
    理由，處分書正本應送達於被告，其規範目的，除使被告知
    悉此一攸關權益之處分理由外，亦寓有落實刑事訴訟法第25
    6條之1賦予被告得就撤銷緩起訴處分聲請再議之旨，以保障
    被告之救濟機會，並使上級檢察署檢察官得以審查處分之當
    否。實務上以檢察官之偵查處分無如判決宣示之規定，為恐
    不肖之徒在處分書送達前招搖撞騙，故均將處分結果先行公
    告，以昭公信。是類公告固有將檢察官之決定公示於外之形
    式，然而究非聲請再議期間起算之依據，其法律效果難以等
    同視之。本件被告接受撤銷緩起訴處分書後，仍得於7日內
    以書狀敘述不服之理由，經原檢察官向直接上級法院檢察署
    檢察長或檢察總長聲請再議，而聲請再議之期間，自收受處
    分書正本之翌日起算，乃法律所明定，自不得予以剝奪。上
    訴意旨認上開撤銷緩起訴處分書，既經公告，即已全然生效
    ，容有誤會。本件檢察官在撤銷緩起訴處分確定前，即對被
    告犯行聲請以簡易判決處刑，自有未洽。綜上，本件上訴為
    無理由，爰不經言詞辯論，逕予駁回。
據上論斷，應依刑事訴訟法第368條、第372條，判決如主文。
中    華    民    國  100    年     1    月     26    日
                  刑事第一庭    審判長法  官  葉騰瑞
                                      法  官  彭政章
                                      法  官  莊明彰
以上正本證明與原本無異。
不得上訴。
                                      書記官  王韻雅
中    華    民    國   100    年    1     月    26    日